最　高　行　政　法　院　判　決
　　　　　　　　　　　　　　　　　　 96年度判字第01257號
上　訴　人　臺北縣政府稅捐稽徵處
代　表　人　甲○○
被 上訴 人　烏來觀光事業股份有限公司
代　表　人　乙○○
上列當事人間因娛樂稅事件，上訴人對於中華民國94年12月27日
臺北高等行政法院94年度訴字第917號判決，提起上訴。本院判
決如下：
    主  文
原判決撤銷訴願決定及原處分關於93年3期娛樂稅新臺幣拾貳
萬柒仟玖佰貳拾壹元及該訴訟費用部分均廢棄，發回臺北高等行
政法院。
    理  由
一、本件被上訴人經營之空中纜車業務，經交通部民國（下同）
    74年1月3日交陸（73）字第28977號函附會商決議，該空中
    纜車為「機械遊樂設施」。88年7月23日交路88字第035975
    號函該部中部辦公室，再度表明應屬中攬式機械遊樂設施。
    財政部乃以88年8月27日台財稅第881939088號函示，該空中
    纜車既經交通部認定屬機械遊樂設施，應依法課徵娛樂稅。
    上訴人遂按上開財政部函示，於88年9月29日以88北縣稅新
    （二）字第23209號函請被上訴人自88年10月份起將空中纜
    車之營業收入自動報繳娛樂稅。被上訴人不服，屢提申復，
    上訴人同意被上訴人於申復期間暫緩課徵，俟確認後再予開
    徵。然交通部並未改變空中纜車屬遊樂設施之核定，上訴人
    遂依被上訴人營業稅申報資料開單課徵92年3期娛樂稅計新
    臺幣（下同）393,010元。被上訴人不服，申經復查結果，
    獲准變更娛樂稅為349,642元。被上訴人仍不服，循序提起
    行政訴訟。
二、被上訴人起訴主張：被上訴人所經營之空中纜車屬對拉交走
    式旅客索道（兩岸車箱對開），係交通工具之一種，純粹以
    輸送乘客與貨物為目的，與一般遊樂園區內純以提供娛樂使
    用之循環式觀光纜車性質不同。由交通部92年4月30日修正
    發布之「風景特定區管理規則」第1條規定可知，該部將系
    爭纜車歸類於機械遊樂設施，是基於空中纜車安全或管理法
    規之缺乏，著眼於纜車公共安全之考慮，而非認定被上訴人
    經營之纜車是屬於機械遊樂設施。況烏來空中纜車前經臺灣
    省觀光事業委員會（原屬前臺灣省政府交通處）以53年3月
    16日台觀設字第0481號通知、臺灣省政府交通處72年8月17
    日72交觀字第39267號函、臺灣省稅務局72年9月6日72稅三
    字第51801號函、上訴人88年3月8日88北縣稅消字第371587
    號函等認定為交通工具。是行政機關就系爭纜車之性質未有
    確定共識前，上訴人及財政部逕行認定，片面改變以往行政
    機關之見解，認系爭纜車為遊樂設施，課徵娛樂稅，顯有違
    行政程序法第8條規定之信賴保護原則。為此訴請判決撤銷
    訴願決定及原處分。
三、上訴人則以：被上訴人所經營之烏來空中纜車，原經交通部
    74年1月3日交路（73）字第28977號函認定為機械遊樂設施
    。財政部遂於88年8月27日以台財稅第881939088號函釋，應
    依法課徵娛樂稅。次查烏來空中纜車為雲仙樂園對外唯一之
    交通工具，而雲仙樂園外均為森林、峻嶺，不能轉赴他地，
    足見無供一般人通行之功能，非屬交通工具等語，資為抗辯
    。
四、原判決係以：交通部74年1月3日交路（73）字第28977號函
    及其會議紀錄，其研討重點係針對該空中纜車之「安全管理
    」及「經營管理制度」予以釋示，非提供稅捐稽徵機關課稅
    之依據。況交通部89年4月20日交路89字第040038號函謂系
    爭纜車應否課徵娛樂稅，非其權責，而無重新釋示之需要，
    故財政部88年8月27日台財稅第880939088號函釋以交通部認
    系爭纜車屬機械遊樂設施，作為課稅依據，未顧及交通部上
    開函釋係著重於安全管理，從而上訴人依財政部上開函釋課
    徵本件娛樂稅，即屬可議。且被上訴人自53年間開始營運，
    臺灣省觀光事業委員會於53年3月16日以台觀設字第0481號
    通知中即載明纜車係交通事業，應以交通處為主管機關。此
    外，臺灣省政府交通處72年8月17日72交觀字第39267號函、
    臺灣省稅務局72年9月6日72稅3字第51801號函、上訴人88年
    3月8日88北縣稅消字第371587號函均認係交通工具，有關機
    關見解未曾變更，上訴人卻引用交通部74年1月3日交路（73
    ）字第28977號函，認系爭纜車純係娛樂之用，尚嫌率斷。
    另交通部曾函復原審法院另案行文及93年9月10日交路字第
    0930052068之1號函附行政院經濟建設委員會協商結論，均
    著重於纜車之安全管理問題，對纜車設施定位問題，迄未做
    成定論。再查雲仙樂園規劃之初，因地處偏遠，開闢道路困
    難，被上訴人遂架設空中纜車跨越南勢溪載運人員及貨物，
    屬對拉交走式旅客索道（兩岸車箱對開），限載客91人。該
    纜車全線長382公尺，兩岸高低落差164公尺，最大仰角36度
    ，然運送時間僅需約3分鐘。目前雲仙樂園內對外聯絡雖有
    一條產業道路，該道路為林務局所屬林道，名稱為「內洞林
    道」，入口處距離烏來空中纜車山下起運點約7公里，且該
    林道屬於甲種山地管制區，一般人未經許可，不得進入，林
    道中途有行經雲仙樂園後方山坡，但中間隔著大片陡坡原始
    林無法直接相通。因此，雲仙樂園乃觀光景點，遊客搭乘纜
    車固可藉地利之便享受湖光山色之美景，究不能以此推翻纜
    車之性質為進入該園區唯一便捷之交通工具，其經濟價值在
    於運輸功能而非觀光遊憩。此一如臺灣鐵路管理局所推出之
    環島觀光列車「寶島之星」，乘客乃藉火車往返各處，至瀏
    覽沿線美景，不過為其附加價值而已。系爭空中纜車依歷年
    來相關機關所答屬交通工具之函釋既尚未變更，上訴人遽認
    純屬機械遊樂設施而就纜車收入全部課予娛樂稅，依法自有
    未洽。另查被上訴人入場券之票價結構為樂園清潔費、纜車
    來回費用、保險費及入園費。其中樂園清潔費部分，與娛樂
    行為有客觀上之關連，應可認為遊客娛樂後所必然產生之費
    用，依財政部83年6月15日台財稅第831596600號函釋認為就
    此部分應課予娛樂稅。是上訴人就清潔費部分依上開函釋，
    按雲仙樂園內部遊樂設施應稅、免稅娛樂項目之比例予以課
    徵娛樂稅，即屬正當。綜上，本件娛樂稅僅能就入場券中屬
    於清潔維護費以園區內部遊樂設施應稅部分所占比例計算所
    得之費用核課，就纜車來回費用則因其屬交通費用，並非娛
    樂費用，而不應課徵。上訴人系爭課稅處分乃以被上訴人申
    報之入場券營業收入，除就清潔費用中按園區內部遊樂設施
    應稅部分所占比例計算所得之費用，予以課徵外，並就纜車
    來回費用部分亦予納入課計，自屬有誤。又於本件訴訟中，
    上訴人自承原核定應納稅額中，尚有未將清潔維護費應課稅
    部分扣除內含之娛樂稅、營業稅之錯誤，訴願決定未就纜車
    費用及未除稅部分予以糾正，亦非妥適。而系爭課稅處分之
    作成尚涉及上訴人之專業計算，是以，被上訴人訴請撤銷系
    爭課稅處分及訴願決定，為有理由等為其判斷之基礎，而判
    決訴願決定及原處分（復查決定）均撤銷，另為適法之處分
    。
五、本院查：上訴人上訴時陳明原核定所核算之應納稅額，其中
    有關樂園清潔維護費部分，未扣除內含之娛樂稅及營業稅，
    屬計算錯誤，致溢徵92年3期娛樂稅21,721元，扣除上開溢
    徵金額後之被上訴人應課徵娛樂稅範圍之92年3期娛樂稅32
    7,921元，仍屬依法應予課徵者，請求就該部分廢棄原判決
    。是上訴人僅就前開樂園清潔維護費因未扣除內含之娛樂稅
    及營業稅致溢徵娛樂稅以外部分上訴，合先敘明。次按「娛
    樂稅，就左列娛樂場所、娛樂設施或娛樂活動所收票價或收
    費額徵收之：……六、撞球場、保齡球館、高爾夫球場及其
    他提供娛樂設施供人娛樂者。」「娛樂稅之納稅義務人，為
    出價娛樂之人。娛樂稅之代徵人，為娛樂場所、娛樂設施或
    娛樂活動之提供人或舉辦人。」分別為娛樂稅法第2條第1項
    第6款及第3條所明定。次按「本辦法所稱之機械遊樂設施，
    指遊樂業所設置之左列設施。……三、吊纜式機械遊樂設施
    ：指纜車、觀光纜車及其他以網索（鍊）懸吊運動之設施。
    」內政部訂定之行為時「機械遊樂設施管理辦法」第2條第3
    款亦有明文。原判決認系爭纜車為交通工具，固非全然無見
    ，然查空中纜車本即屬架空索道之運輸設備，惟因系爭纜車
    位於觀光遊樂地區，究應否課與娛樂稅，自應視該纜車有無
    具有娛樂設施性質而定。經查交通部74年1月3日交路（73）
    字第28977號函：「主旨：關於貴處（即前臺灣省交通處）
    函請釋示烏來空中纜車究係架空索道之運輸設備，抑為機械
    遊樂設施乙案，經本部73年12月21日邀請貴處內政部營建署
    、臺北縣政府及本部觀光局、參事室、路政司等有關單位開
    會研商，並獲致結論認為應屬機械遊樂設施，詳如附件會議
    紀錄，本案准照該項結論辦理，復請查照。」及所附會議紀
    錄：「研商『烏來空中纜車究為架空索道之運輸設施，抑為
    機械遊樂設施』事宜會議紀錄……五、會議結論：(一)烏來觀
    光事業股份有限公司纜車，位於烏來風景特定區內，通往雲
    仙樂園，依照『風景特定區管理規則』第2條第1款、『觀光
    地區遊樂設施安全檢查辦法』第3條第1項第1款、第3項及『
    機械遊樂設施管理辦法』第2條規定，該纜車應屬吊纜式機
    械遊樂設施；其安全管理，應依『機械遊樂設施管理辦法』
    規定辦理；其經營管理則依『風景特定區管理規則』等有關
    規定辦理……」雖認烏來空中纜車係屬機械遊樂設施，然其
    會議研討重點係針對該空中纜車之「安全管理」及「經營管
    理制度」予以釋示，且觀其會議所述內容亦未就何以該纜車
    如何具有遊樂性質理由為敘明，上訴人依財政部88年8月27
    日台財稅第881939088號函以交通部認烏來空中纜車屬機械
    遊樂設施，而引為課徵娛樂稅之依據，其理由雖有不足。但
    參照系爭空中纜車位於烏來風景特定區內，通往烏來雲仙樂
    園，該樂園設置在烏來鄉南勢溪南、北兩岸山麓，並由被上
    訴人架設空中纜車起點在北岸、終點在南岸樂園內，南北麓
    地理位置雖在南勢溪兩岸，然遊客搭乘纜車時已將兩山麓連
    為一體，遊客所購「空中纜車暨樂園入場券」，該票券價即
    內含「入園費」、「清潔維護費」及「纜車來回費」，此有
    原處分卷附被上訴人入園票券全票220元（內含清潔維護費
    80元）之入場券可稽。被上訴人對遊客進入雲仙樂園既未另
    外收取門票，亦未單獨出售搭乘空中纜車之車票，足認消費
    者購買入場券搭乘空中纜車之時，已進入被上訴人之娛樂服
    務範圍內。再依原處分卷附系爭烏來空中纜車及雲仙樂園電
    腦網頁、廣告宣傳，專門介紹系爭空中纜車及多張從不同角
    度所攝之空中纜車和其背景觀之，可見系爭空中纜車亦具有
    娛樂機能，為被上訴人招攬遊客之重要賣點，與雲仙樂園所
    提供之娛樂設施，具有不可分性。烏來空中纜車縱係雲仙樂
    園對外聯絡唯一較為便利之工具，除此之外無橋樑、公路可
    跨越南勢溪進入，惟雲仙樂園外均為森林、峻嶺，並不能轉
    赴他地，足見空中纜車主要功能非供一般人通行之用。且園
    內除工作人員外，似無其他住戶，遊客購券之目的為進入園
    區遊樂，乘坐空中纜車除其原有之交通運輸功能外，最主要
    目的似在於觀光娛樂。上訴人主張系爭空中纜車為被上訴人
    經營雲仙樂園所一併提供之娛樂機能，與園內遊樂設施具有
    不可分性等語，尚非無據，原判決對上開重要事證漏未審酌
    ，遽認系爭空中纜車屬交通工具，不應課徵娛樂稅云云，容
    有未洽，上訴人執此上訴，為有理由，且本件事實尚未明確
    ，應由本院將原判決關於樂園清潔維護費中因未扣除內含之
    娛樂稅及營業稅致溢徵娛樂稅以外部分，即92年3期娛樂稅
    327,921元部分均廢棄，發回原審法院詳為調查，另為適法
    裁判。
六、依行政訴訟法第256條第1項、第260條第1項，判決如主文。
中　　華　　民　　國　　96　　年　　7　　 月　　19　　日
                  第一庭審判長法  官　高　啟　燦
                              法  官  黃　璽　君
                              法  官　廖　宏　明
                              法  官　楊　惠　欽
                              法  官　林　樹　埔
以  上  正  本  證  明  與  原  本  無  異
中　　華　　民　　國　　96　　年　　7　　 月　　20　　日
　　　　　　　　　　　　　　　書記官　邱　彰　德
